ACORDAO-COMPLETO-2384945

ACÓRDÃO 3045/2019 ATA 48/2019 - PLENÁRIO

VISTOS, relatados e discutidos estes autos de denúncia formulada em face de possível irregularidade verificada no Edital nº 4, de 22 de março de 2018, promovido pela Empresa Brasileira de Serviços Hospitalares (Ebserh) , destinada a realização de concurso público para provimento de vagas e formação de cadastro reserva para emprego de engenheiro clínico.
ACORDAM os ministros do Tribunal de Contas da União, reunidos em Sessão Extraordinária do Plenário, ante as razões expostas pelo Relator, em:
9.1. com fundamento nos artigos 234 e 235 do Regimento Interno, c/c o artigo 103, § 1º, da Resolução-TCU 259/2014, conhecer da denúncia para, no mérito, considerá-la procedente;
9.2. com fulcro no art. 7º da Resolução-TCU 265/2014, dar ciência à Empresa Brasileira de Serviços Hospitalares de que a exigência de habilitação contida no subitem 2.1.13 do Edital de Concurso Público nº 4 - EBSERH - Área Administrativa, de 22/3/2018, destinada à seleção de candidato para provimento de vagas e formação de cadastro reserva para o emprego de engenheiro clínico, contraria reiteradas decisões proferidas pelo Poder Judiciário e entendimento do Conselho Federal de Engenharia e Agronomia, expresso na Resolução-Confea 1103/2018, ao impedir o acesso ao certame de candidatos que possuam curso de graduação em engenharia biomédica, fornecido por instituição de ensino superior reconhecida pelo MEC e registro profissional no respectivo Conselho Regional de Engenharia e Agronomia, sem a comprovação de curso de especialização em engenharia clínica; 
9.3. encaminhar cópia da deliberação ao denunciante.

Denúncia sobre possível irregularidade em edital de processo seletivo público com vistas à contratação de candidato, sob regime da CLT, para preenchimento de vaga ou formação de cadastro reserva de engenheiro clínico.

Empresa Brasileira de Serviços Hospitalares (Ebserh).

3. Interessados/Responsáveis:
3.1. Interessado: Identidade preservada (art. 55, caput, da Lei n. 8.443/1992)
3.2. Responsável: Identidade preservada (art. 55, caput, da Lei n. 8.443/1992).

13.1. Ministros presentes: José Mucio Monteiro (Presidente), Walton Alencar Rodrigues (Relator), Augusto Nardes, Raimundo Carreiro, Ana Arraes, Bruno Dantas e Vital do Rêgo.
13.2. Ministros-Substitutos convocados: Augusto Sherman Cavalcanti e Marcos Bemquerer Costa.

WALTON ALENCAR RODRIGUES

Adoto, como relatório, instrução cuja proposta foi acolhida pelos escalões dirigentes da Secretaria de Fiscalização de Pessoal (Sefip) :
INTRODUÇÃO
1.	Trata-se de expediente autuado como denúncia neste Tribunal, por meio do qual é noticiada suposta irregularidade praticada pela Empresa Brasileira de Serviços Hospitalares (Ebserh) na redação do subitem 2.1.13 do Edital 4 - Ebserh - Área Administrativa, de 22/3/2018, em que se estabeleceu como requisito para ingresso no cargo de Engenheiro Clínico, sob o regime da Consolidação das Leis do Trabalho (CLT) , "diploma, devidamente registrado, de curso de graduação em Engenharia fornecido por instituição de ensino superior reconhecida pelo MEC, acrescido de certificado de conclusão de curso de especialização em Engenharia Clínica" (peça 1) .
HISTÓRICO
2.	Inicialmente, esta unidade técnica manifestou-se pelo não conhecimento da denúncia por não ter observado interesse público no trato da suposta irregularidade nem vício no edital de abertura do concurso (peças 5-6) . Com base nisso, o e. Relator, Ministro Walton Alencar Rodrigues, acolheu a proposta da Sefip e determinou, liminarmente, o arquivamento dos autos, com fulcro no art. 105 da Resolução-TCU 259/2014 (peça 7) .
3.	Ocorre que o relator, em face do agravo interposto pelo denunciante (peças 9-13) , reconsiderou a decisão de arquivamento dos autos, tornando sem efeito a referida decisão interlocutória e conhecendo da peça inaugural como denúncia. Com efeito, restituiu os autos à Sefip para adoção das providências que entendesse cabíveis e instrução de mérito (peça 19) .
4.	Nessa perspectiva, tanto o Conselho Federal de Engenharia e Agronomia (Confea) , órgão regulador da profissão, quanto a Ebserh foram diligenciados para que prestassem informações relacionadas à exigência de comprovação do referido curso de especialização pelos candidatos ao cargo de Engenheiro Clínico e ao andamento do certame (peças 26-29) .
5.	Em atendimento, a Ebserh e o Confea encaminharam, respectivamente, o Ofício-SEI 97/2019/PRES-EBSERH, de 11/4/2019, e o Ofício 703/2019/CONFEA, de 26/6/2019 (peças 38 e 40) .
6.	Por fim, a Ebserh, após contatos mantidos com esta unidade técnica e com vistas a complementar seus esclarecimentos iniciais, encaminhou novas informações acerca dos questionamentos constantes dos ofícios de diligência (peças 41-42) .
EXAME DE ADMISSIBILIDADE
7.	O relator, ao tornar sem efeito a decisão interlocutória que havia determinado, liminarmente, o arquivamento dos autos, com fundamento no art. 105 da Resolução-TCU 259/2014, conheceu da exordial como denúncia, por considerar preenchidos os requisitos de admissibilidade previstos nos arts. 234 e 235 do Regimento Interno do TCU e no art. 103, § 1º, da Resolução-TCU 259/2014 (peça 19) .
EXAME SUMÁRIO
8.	Considerando o disposto no caput do art. 106 da Resolução-TCU 259, de 7/5/2014, as unidades técnicas do Tribunal devem realizar exame sumário acerca do risco para a unidade jurisdicionada, da materialidade e da relevância dos fatos denunciados.
9.	Em relação ao primeiro aspecto, nota-se que a suposta irregularidade denunciada não seja capaz de causar impactos nos objetivos do órgão, muito embora possa ter reflexos nas contratações de engenheiros clínicos pela Ebserh. Quanto ao segundo, cumpre destacar que é irrelevante mensurar os valores envolvidos, já que eventual adoção de medidas corretivas não trará qualquer benefício de ordem financeira. Por último, a relevância do caso estaria relacionada ao possível fato de a Ebserh estar criando restrições indevidas em seus editais de concurso público para seleção de profissionais para o cargo de Engenheiro Clínico, o que pode representar violação ao princípio da ampla concorrência.
EXAME TÉCNICO
10.	De início, cabe salientar que o ponto central da denúncia consiste em verificar a plausibilidade em se exigir de um profissional graduado em Engenharia Biomédica curso de pós-graduação lato sensu em Engenharia Clínica para ocupar cargo/emprego público de Engenheiro Clínico, levando-se em conta que não existe curso de graduação em Engenharia Clínica e que esta pode ser considerada uma subárea da Engenharia Biomédica.
11.	Em face dessa dúvida, tanto a Ebserh quanto o Confea foram instados a se manifestar sobre alguns aspectos relacionados à matéria aqui tratada (peças 26-27) .
12.	A Ebserh, por meio de ofício subscrito pela titular do Serviço de Seleção de Pessoal, salienta, em síntese, entendimento no sentido de que apenas o candidato com graduação em Engenharia e especialização em Engenharia Clínica atenderia às necessidades específicas dos Hospitais Universitários vinculados à rede no que respeita às atribuições previstas para o cargo de Engenheiro Clínico, sem descartar, contudo, a possibilidade de flexibilizar essa exigência, por estar atenta às orientações dos conselhos profissionais (peça 38, p. 3-5) .
13.	Em seguida, informa que, logo após tratativas com hospitais universitários federais vinculados à rede Ebserh e com o Confea, resolveu afastar, em certames futuros, a exigência do curso de especialização em Engenharia Clínica dos candidatos que possuam graduação em Engenharia Biomédica, notadamente em razão de as competências profissionais nessa área da engenharia, estabelecidas pela Resolução 1.103/2018 do Confea, serem compatíveis com as atribuições do cargo de Engenheiro Clínico, criado para atuação na rede de hospitais universitários. Para tanto, deixa consignado na Informação n. 51/2019/SSP/CPP/DGP-EBSERH, de 9/8/2019, que os futuros editais, no que concerne a esse ponto específico, serão redigidos da seguinte forma (peças 41 e 42, p. 3) :
Diploma, devidamente registrado, de curso de graduação em Engenharia, fornecido por instituição de ensino superior, reconhecido pelo Ministério da Educação, acrescido do certificado de conclusão de curso de especialização em Engenharia Clínica (carga horária mínima de 360 horas) ; ou diploma, devidamente registrado, de curso de graduação em Engenharia Biomédica; e registro profissional no Conselho Regional de Engenharia e Agronomia. (destaque acrescentado) 
14.	Além disso, informa que, até o presente momento, foi realizada apenas uma contratação para o cargo de Engenheiro Clínico, com lotação no Hospital de Doenças Tropicais da Universidade Federal do Tocantins, por meio do concurso aberto pelo Edital 4 - Ebserh - Área Administrativa, de 22/3/2018 (peça 41) .
15.	Por sua vez, o Confea, na linha da segunda resposta oferecida pela Ebserh quanto ao fato de as atribuições do cargo de Engenheiro Clínico da empresa serem bem semelhantes às do profissional de Engenharia Biomédica, previstas no art. 2º da Resolução 1.103/2018 do Confea, afirma que "não seria justificável, do ponto de vista técnico, exigir de um Engenheiro Biomédico certificado de conclusão de curso de especialização em Engenharia Clínica, nos termos postos no mencionado edital", muito embora chame atenção para aspectos relativos às atribuições, atividades e competências de cada profissional, que devem ser considerados na análise de cada caso concreto.
16.	Tal compreensão, inclusive, já havia sido adotada pelo Poder Judiciário, que assegurou a candidato com formação em Engenharia Biomédica, aprovado em concurso anterior da Ebserh para o mesmo cargo a que se refere esta denúncia, o direito de tomar posse sem a necessidade de comprovação de curso de especialização em Engenharia Clínica, conforme acórdão a seguir ementado:
ADMINISTRATIVO. CONCURSO PÚBLICO. EBSERH. FORMAÇÃO SUPERIOR À EXIGIDA NO EDITAL. COMPATIBILIDADE COM O CARGO EM QUE LOGROU APROVAÇÃO. PERMISSÃO PARA CONTRATAÇÃO. PROVIMENTO DO RECURSO.
1. O cerne da questão cinge-se à possibilidade de aceitação da graduação em Engenharia Biomédica, como comprovante suficiente de aptidão para o exercício do cargo de Engenheiro Clínico, para o qual o autor foi aprovado, em primeiro lugar, no concurso público da Empresa Brasileira de Serviços Hospitalares - EBSERH.
2. Não há que falar em decadência, tendo em vista que o ato impugnado não é o edital em si, mas o ato que impedira o candidato de tomar posse por não ter apresentado o certificado de conclusão do curso que a Administração entende por devido.
3. Segundo manifestações dos entes representativos da Administração Pública e, particularmente, dos Conselhos profissionais, apenas a profissão de Engenheiro Biomédico é atualmente regulamentada e a formação nessa graduação também capacita, em virtude da grade curricular cursada, para o exercício profissional das atividades inerentes ao cargo/emprego de Engenheiro Clínico.
4. O CREA é o órgão regional de fiscalização do exercício das profissões de engenheiro, arquiteto e agrônomo, portanto, sua manifestação favorável à equivalência das atividades de engenheiro biomédico e engenheiro clínico deve ser considerada.
5. A jurisprudência desta Terceira Turma assentou, em feitos relativos a concursos feitos pela EBSERH para o mesmo cargo que "na Análise das atribuições aos engenheiros detentores do Curso de Pós-Graduação em Engenharia Clínica, observamos que esta é uma subárea da Engenharia Biomédica, o que nos leva a concluir que tal exigência apenas aplica-se aos engenheiros que não são graduados em Engenharia Biomédica, que deverão proceder a anotações dessas atividades em seu registro". Precedente: (TRF5, 3ª Turma, 08016774220154058500, Desembargador Federal Cid Marconi, Julg.: 08/abr/2016) .
6. A despeito de não possuir o diploma de Engenheiro Clínico conforme exigido no edital, e sim de Engenheiro Biomédico, o recorrente comprovou que sua formação é superior à exigida no Edital para o cargo para o qual foi aprovado, demonstrando que a Engenharia Clínica constitui-se uma subárea da Engenharia Biomédica, razão pela qual faz jus à contratação. Precedente: (TRF5, 3ª Turma, 08039654920154050000, Desembargador Federal Cid Marconi, Julg.: 29/set/2015) .
7. À míngua de lei formal e materialmente aprovada pelo Congresso Nacional (CF/1988, art. 22, inciso XVI) , que viesse a indicar, expressa e razoavelmente, funções e/ou áreas de atuação distintas entre a Engenharia Biomédica e a Engenharia Clínica, sendo esta uma subárea daquela, é força convir, a partir das manifestações dos Conselhos profissionais regionais, com supedâneo no CONFEA, que o Engenheiro Biomédico é um profissional que pode atuar na área de Engenharia Clínica, razão pela qual não necessita de curso de especialização para tal desempenho.
8. Inexistente ofensa à separação ou harmonia entre os poderes, haja vista não se analisar aqui o mérito administrativo, mas tão somente a legalidade do ato administrativo que negou a contratação do Apelado, em virtude de suposta ausência de documentação exigida no edital.
9. Apelação provida, a fim de que seja julgado procedente o pedido para que seja considerada a graduação do demandante em Engenharia Biomédica como suficiente para assegurar sua nomeação para o emprego público de engenheiro clínico. Improcedência da oposição. Condenação da parte demandada ao pagamento de honorários advocatícios no valor de R$ 800,00 (oitocentos reais) , em atenção aos critérios do art. 85, parágrafo 8.º, do Código de Processo Civil. (TRF da 5ª Região, 3ª Turma, Processo 08049088620154058400, Des. Federal Carlos Rebêlo Júnior, Julgamento 21/8/2017) . (destaques acrescentados) 
17.	Como se vê, apesar da defesa inicial de que a especialização em Engenharia Clínica seria condição sine qua non para atender às necessidades dos hospitais universitários, a Ebserh admitiu que não mais exigirá dos candidatos graduados em Engenharia Biomédica o referido curso de especialização nos editais dos futuros concursos públicos.
18.	De fato, as manifestações do Confea, a quem compete fiscalizar o exercício da profissão, e os julgados do Poder Judiciário relativos especificamente à matéria aqui tratada, indicam que a redação do subitem 2.1.13 do Edital 4 - Ebserh - Área Administrativa, de 22/3/2018, pode ter fundamentado o indeferimento pela Administração da posse de candidatos aprovados que estariam aptos a exercer o cargo de Engenheiro Clínico, bem assim representado fator de desestímulo a que potenciais candidatos se inscrevessem no certame, o que, em tese, constituí ofensa ao princípio da ampla concorrência, que orienta os concursos públicos.
19.	Nessa esteira, e até como decorrência lógica do reconhecimento da procedência da presente denúncia, caberia ao Tribunal, em uma primeira análise, determinar a anulação daquele ponto do edital e, por consequência, da contratação a ele vinculada do candidato habilitado para o cargo de Engenheiro Clínico no referido concurso.
20.	Nada obstante, em observância aos princípios da razoabilidade e proporcionalidade, que bem orientam o processo administrativo federal (art. 2º, caput, da Lei 9.784/1999) , entende-se que a manutenção do certame revela-se, a essa altura, menos danosa à Administração do que a sua anulação, uma vez que, além de as atribuições do referido cargo referirem-se à área da engenharia bastante restrita - o que mitiga a ocorrência da possível violação ao princípio da ampla concorrência -, eventuais candidatos com graduação em Engenharia Biomédica que se sentirem prejudicados podem, certamente, se socorrer ao Poder Judiciário para obter o direito de tomarem posse sem a comprovação da especialização em Engenharia Clínica, possibilidade, inclusive, revelada na ementa do acórdão do TRF da 5ª Região, acima transcrita.
21.	Posto isso, opina-se por que o Tribunal considere procedente a presente denúncia e apenas dê ciência à Ebserh, com base no art. 7º da Resolução-TCU 265/2014, da necessidade em se promover alterações nos editais dos futuros concursos públicos para o cargo de Engenheiro Clínico, de modo a não mais exigir certificado de conclusão de curso de especialização em Engenharia Clínica dos candidatos portadores de diploma de graduação em Engenharia Biomédica, até porque a Ebserh, independentemente de qualquer deliberação do TCU, deixou claro que realizará as referidas alterações (cf. Informação n. 51/2019/SSP/CPP/DGP-EBSERH, de 9/8/2019) .
CONCLUSÃO
22.	Conforme apurado, a redação do subitem 2.1.13 do Edital 4 - Ebserh - Área Administrativa, de 22/3/2018, pode ter fundamentado o indeferimento de posse de candidatos aprovados no certame que estariam aptos a exercer o cargo de Engenheiro Clínico, assim como representado fator de desestímulo a que potenciais candidatos se inscrevessem no certame, o que, em tese, constituí ofensa ao princípio da ampla concorrência. Todavia, a empresa pública reconheceu tal impropriedade e comprometeu-se a adotar as providências necessárias à alteração da exigência em futuros concursos, nos termos da Informação n. 51/2019/SSP/CPP/DGP-EBSERH, de 9/8/2019.
23.	Por esse motivo, opina-se pela procedência da denúncia e por que o Tribunal, com base no art. 7º da Resolução-TCU 265/2014, apenas dê ciência à Ebserh sobre a necessidade de, em concursos públicos futuros para o cargo de Engenheiro Clínico, dispensar a comprovação de curso de especialização em Engenharia Clínica dos candidatos portadores de diploma de graduação em Engenharia Biomédica.
PROPOSTA DE ENCAMINHAMENTO
24.	Ante o exposto, com base no art. 250, inciso II do Regimento Interno do TCU, submetem-se os autos à consideração superior, propondo ao Tribunal:
	a) considerar, no mérito, procedente a presente denúncia, conhecida por meio do despacho do e. Relator, Ministro Walton Alencar Rodrigues (peça 19) ;
	b) dar ciência, com fulcro no art. 7º da Resolução-TCU 265/2014, à Empresa Brasileira de Serviços Hospitalares da necessidade em se promover alteração nos editais de futuros concursos públicos para o cargo de Engenheiro Clínico, de modo a não mais exigir, para fins de admissão, certificado de conclusão de curso de especialização em Engenharia Clínica dos candidatos portadores de diploma de graduação em Engenharia Biomédica, nos termos da Informação n. 51/2019/SSP/CPP/DGP-EBSERH, de 9/8/2019;
	c) encaminhar cópia da deliberação que vier a ser adotada ao denunciante;
	d) autorizar o arquivamento dos presentes autos.

não há

Não atuou.

DENÚNCIA. CONCURSO PÚBLICO PARA SELEÇÃO DE CANDIDATOS COM FORMAÇÃO PROFISSIONAL DE ENGENHARIA, EM NÍVEL DE GRADUAÇÃO, E COM ESPECIALIZAÇÃO LATO SENSU DE ENGENHARIA CLÍNICA. QUESTIONAMENTO QUANTO À RESTRIÇÃO INDEVIDA DE OUTRAS FORMAÇÕES PROFISSIONAIS. CONHECIMENTO. PROCEDÊNCIA. CIÊNCIA.

DENÚNCIA (DEN)

Secretaria de Fiscalização de Pessoal (Sefip).

Cuidam os autos de denúncia formulada em face de possível irregularidade verificada em edital de processo seletivo público, promovido pela Empresa Brasileira de Serviços Hospitalares (Ebserh) , com vistas à contratação de candidato, sob regime da CLT, para preenchimento de vaga ou formação de cadastro reserva de engenheiro clínico.
Insurge-se o denunciante contra exigência contida no subitem 2.1.13 do Edital 4 - EBSERH - Área Administrativa, de 22/3/2018, ao estabelecer como requisito para ingresso no emprego de Engenheiro Clínico candidato com a seguinte habilitação: "diploma, devidamente registrado, de curso de graduação em Engenharia fornecido por instituição de ensino superior reconhecida pelo MEC, acrescido de certificado de conclusão de curso de especialização em Engenharia Clínica, e registro profissional no Conselho Regional de Engenharia e Agronomia" (peça 2, pág. 53) .
Segundo o interessado, as condições de habilitação previstas no instrumento convocatório contrariam resoluções do Conselho Federal de Engenharia e Agronomia (Confea) e decisões do Poder Judiciário por restringirem indevidamente a ampla concorrência do certame ao exigir que os candidatos sejam portadores de diploma de curso de graduação em engenharia, com certificado de especialização em engenharia clínica.
Defende o denunciante, com base em estudos e precedentes judiciais, que o candidato com formação acadêmica em engenharia biomédica também está apto a habilitar-se a processo seletivo para contratação de engenheiro clínico, dispensando, assim, a necessidade de suplementação de curso de especialização em engenharia clínica, a qual poderia ser exigida para as demais áreas da engenharia.
A Secretaria de Fiscalização de Pessoal, após adoção das medidas saneadoras, conclui por conhecer da denúncia para, no mérito, considerá-la procedente. Informa que a própria a Ebserh, após entendimentos mantidos com o Confea, reconheceu ser excessiva a restrição imposta pelo processo seletivo em análise, tendo-se comprometido, inclusive, a não mais exigir curso de especialização em engenharia clínica para os candidatos graduados em engenharia biomédica.
A unidade técnica ponderou que, a despeito da irregularidade no edital de processo seletivo da Ebserh ensejar proposta ao Tribunal de fixação de prazo para exato cumprimento da lei, no sentido de anular o concurso público e os atos dele subsequentes, propõe a manutenção do certame em homenagem aos princípios de razoabilidade e da proporcionalidade. 
Considera que a permanência do processo seletivo seria medida menos gravosa à Administração, do qual já resultou contratação de candidato para cargo de engenheiro clínico, com lotação no Hospital de Doença Tropicais da Universidade Federal do Tocantins (peça 41) .
Salienta que as atribuições do emprego abrangem área muito restrita da engenharia, o que mitiga a ocorrência de violação ao princípio da ampla competitividade, podendo, assim, eventuais candidatos com curso graduação em engenharia biomédica que se sentirem prejudicados recorrerem ao Poder Judiciário para garantirem o direito de concorrerem à vaga de trabalho sem a comprovação de exigência de curso de especialização em engenharia clínica.
Em arremate, opina por que o Tribunal, com base no artigo 7º da Resolução-TCU 265/2014, dê ciência à Ebserh da necessidade de se promover alterações nos editais dos futuros concursos públicos para o emprego de engenheiro clínico, sem exigir certificado de conclusão de curso de especialização em engenharia clínica para os candidatos portadores de formação acadêmica em engenharia biomédica.
Feita essa apresentação, passo a decidir.
Preenchidos os requisitos de admissibilidade estabelecidos nos artigos 234 e 235 do Regimento Interno deste Tribunal e no art. 103, § 1º, da Resolução-TCU 259/2014, ratifico despacho à peça 19 de conhecimento da peça inaugural como denúncia.
No mérito, assiste razão ao denunciante.
Em resposta à diligência promovida pelo Tribunal (peça 40) , o Confea considerou, com base no artigo 2º da Resolução 1103/2018, serem as atribuições do emprego de engenheiro clínico da Ebserh semelhantes às do profissional de engenharia biomédica, não sendo razoável, exigir, do ponto de vista técnico, que engenheiro biomédico apresente certificado de conclusão de curso de especialização em engenharia clínica. Salienta, no entanto, que os aspectos relativos às atribuições, atividades e competências de cada profissional devam ser examinados em cada caso concreto.
Não foi outro o entendimento do Tribunal Regional Federal da 5ª Região ao proferir acórdão em apelação cível, exarado nos autos do processo 08049088620154058400, da relatoria do Desembargador Federal Carlos Rebêlo Júnior, cuja ementa, transcrita no relatório, novamente reproduzo para maior clareza: 
ADMINISTRATIVO. CONCURSO PÚBLICO. EBSERH. FORMAÇÃO SUPERIOR À EXIGIDA NO EDITAL. COMPATIBILIDADE COM O CARGO EM QUE LOGROU APROVAÇÃO. PERMISSÃO PARA CONTRATAÇÃO. PROVIMENTO DO RECURSO.
1. O cerne da questão cinge-se à possibilidade de aceitação da graduação em Engenharia Biomédica, como comprovante suficiente de aptidão para o exercício do cargo de Engenheiro Clínico, para o qual o autor foi aprovado, em primeiro lugar, no concurso público da Empresa Brasileira de Serviços Hospitalares - EBSERH.
2. Não há que falar em decadência, tendo em vista que o ato impugnado não é o edital em si, mas o ato que impedira o candidato de tomar posse por não ter apresentado o certificado de conclusão do curso que a Administração entende por devido.
3. Segundo manifestações dos entes representativos da Administração Pública e, particularmente, dos Conselhos profissionais, apenas a profissão de Engenheiro Biomédico é atualmente regulamentada e a formação nessa graduação também capacita, em virtude da grade curricular cursada, para o exercício profissional das atividades inerentes ao cargo/emprego de Engenheiro Clínico.
4. O CREA é o órgão regional de fiscalização do exercício das profissões de engenheiro, arquiteto e agrônomo, portanto, sua manifestação favorável à equivalência das atividades de engenheiro biomédico e engenheiro clínico deve ser considerada.
5. A jurisprudência desta Terceira Turma assentou, em feitos relativos a concursos feitos pela EBSERH para o mesmo cargo que "na Análise das atribuições aos engenheiros detentores do Curso de Pós-Graduação em Engenharia Clínica, observamos que esta é uma subárea da Engenharia Biomédica, o que nos leva a concluir que tal exigência apenas aplica-se aos engenheiros que não são graduados em Engenharia Biomédica, que deverão proceder a anotações dessas atividades em seu registro". Precedente: (TRF5, 3ª Turma, 08016774220154058500, Desembargador Federal Cid Marconi, Julg.: 08/abr/2016) . (grifei) 
No mesmo diapasão, trilham as decisões judiciais proferidas pelo TRF-5ª Região nos processos 08049088620154058400, 08051625920154058400, 08001358020154058308, 08029800320154058400, 08016774220154058500 e 08074323620154050000.
A própria Ebserh, após tratativas com o Confea, reconheceu a falha do edital em análise, conforme Informação n. 51/2019/SSP/CPP/DGP-EBSERH, de 9/8/2019 (peças 41 e 42) , comprometendo-se, em futuros editais de seleção de candidatos para o emprego de engenheiro clínico, a alterar a exigência de perfil do candidato para os seguintes termos:
Diploma, devidamente registrado, de curso de graduação em Engenharia, fornecido por instituição de ensino superior, reconhecido pelo Ministério da Educação, acrescido do certificado de conclusão de curso de especialização em Engenharia Clínica (carga horária mínima de 360 horas) ; ou diploma, devidamente registrado, de curso de graduação em Engenharia Biomédica; e registro profissional no Conselho Regional de Engenharia e Agronomia. (grifei) 
Com efeito, a restrição imposta pelo subitem 2.1.13 do Edital 4 - EBSERH - Área Administrativa, de 22/3/2018, além de contrariar reiteradas decisões do Poder Judiciário e entendimento do Confea, alijou do certame potenciais interessados, bem assim outros candidatos possivelmente aprovados que estariam aptos a exercer o emprego de engenheiro clínico, a infringir princípios da legalidade, da isonomia e da ampla concorrência, que devem presidir os concursos públicos.
 Não obstante a irregularidade, compartilho da proposta unidade instrutiva por considerar menos gravosa, mais proporcional e razoável à Administração Pública a manutenção do processo seletivo, uma vez que a exigência alcança ramo restrito da engenharia, a mitigar, no caso concreto, o princípio da ampla competitividade do torneio público. Demais disso, a Ebserh já vem adotando os procedimentos necessários para contratação dos candidatos habilitados e corrigir as condições de habilitação desses profissionais em futuros editais. 
Nada impede, porém, que os candidatos que participaram do processo seletivo e, por ventura, se sintam prejudicados pela regra editalícia recorram ao Poder Judiciário para defesa dos seus direitos individuais.
Sem embargo, dou ciência à Empresa Brasileira de Serviços Hospitalares (Ebserh) de que a exigência de habilitação contida subitem 2.1.13 do Edital 4 - EBSERH - Área Administrativa, de 22/3/2018, contraria reiteradas decisões proferidas Poder Judiciário e entendimento do Conselho Federal de Engenharia e Arquitetura, expresso com base em lei na Resolução-Confea 1103/2018.
Feitas essas considerações, voto por que o Tribunal acolha a minuta de acórdão que ora submeto à decisão do colegiado.
TCU, Sala das Sessões Ministro Luciano Brandão Alves de Souza, em 10 de dezembro de 2019.
WALTON ALENCAR RODRIGUES 
Relator